【裁判字號】    92,聲,107
【裁判日期】    920328
【裁判案由】    
【裁判全文】
臺灣板橋地方法院民事裁定  九十二年度聲字第一○七號
    聲請人即債權人  丙○○
                    乙○○
                    丁○○
    右三法定代理人  戊○○
    相對人即債務人  甲○○
右當事人間發還擔保金事件，本院裁定如左：
    主      文
聲請駁回。
聲請程序費用由聲請人負擔。
    理      由
一、本件聲請人聲請返還本院九十年度存字第三二七七號提存事件內之擔保金新台幣
    捌萬元。其陳述略稱：聲請人前依本院九十年度裁全月字第六二三二號民事裁定
    提存新臺幣捌萬元而聲請對相對人之財產為假扣押在案。茲因無續行之必要，聲
    請人遂具狀向本院聲請撤回上開假扣押執行，聲請人又依民事訴訟法第一百零四
    條第一項第二款規定於民國九十一年十二月二日以桃園郵局中路支局第一○九七
    號存證信函通知相對人行使權利，然迄今未見相對人有任何訴訟主張，為此請求
    返還擔保金云云，並提出本院九十年度民執全月字第三○六七號民事執行處通知
    、九十年度裁全月字第六二三二號假扣押裁定、九十年度存字第三二七七號提存
    書、存證信函暨其回執各一件（均影本）為證。
二、按返還擔保金，依民事訴訟法第一百零六條準用第一百零四條之規定，須符合：
    （１）應供擔保之原因消滅者；（２）訴訟終結後供擔保人證明已定二十日以上
    之期間催告受擔保利益人行使權利而未行使者之要件，法院始得裁定返還擔保金
    。所謂訴訟終結，在因假扣押或假處分所供擔保之情形，因該擔保係為保障受擔
    保利益人因不當假扣押或假處分所受損害而設，倘執行法院已依假扣押或假處分
    裁定實施假扣押或假處分之執行，則在供擔保人撤回假扣押或假處分之執行前，
    受擔保利益人所受損害仍可能繼續發生，損害額既未確定，自無強令其行使權利
    之理。故在假扣押或假處分所供之擔保，供擔保人依民事訴訟法第一百零六條準
    用同法第一百零四條第一項第二款規定，聲請以裁定命返還其擔保金之場合，必
    待供擔保人已撤回假扣押或假處分之執行，始得謂與民事訴訟法第一百零四條第
    一項第二款所定之「訴訟終結」相當，而得依該條款行使定期催告之權利。（最
    高法院八十六年度臺抗字第五三號裁定、八十五年度臺抗字第六四五號裁定、八
    十七年度臺抗字第四五四號裁定參照）
三、經查：本件聲請人於九十一年十月二十三日撤回假扣押強制執行，業經本院依職
    權調閱前開假扣押案卷查明屬實，聲請人並於九十一年十二月二日以存證信函催
    告相對人行使權利，該存證信函於九十一年十二月三日送達相對人原設籍之桃園
    縣楊梅鎮○○路○段四三一巷一六八號地址，相對人卻於該存證信函送達前已於
    九十一年十一月七日將戶籍地遷至台北縣新莊市○○街一四六之二號，有聲請人
    所提出之存證信函、回執及相對人戶籍謄本附卷可稽，難謂其已合法催告相對人
    行使權利而未行使，其向本院聲請發還前開所提存之擔保金，顯與民事訴訟法第
    一百零六條準用第一百零四條第一項第二款，於訴訟終結後定二十日以上期間催
    告受擔保利益人行使權利而未行使之要件不符。
四、綜上所述，本件聲請人之聲請於法尚有未合，不能准許。
五、本件聲請不合法，並依民事訴訟法第九十五條、第七十八條裁定如主文。
中      華      民      國    九十二    年      三      月    二十八    日
                                      台灣板橋地方法院民事第一庭
~B法      官  許  瑞  東
右正本證明與原本無異
如不服本裁定應於送達後十日內向本院提出抗告狀，並應繳納抗告裁判費新台幣四十
五元。
中      華      民      國    九十二    年      三      月    二十八    日
~B法院書記官  陳  淑  芳


司法院資訊處製作；財團法人民間司法改革基金會備份。
